【裁判字號】    99,家聲,334
【裁判日期】    990820
【裁判案由】    變更子女姓氏
【裁判全文】
臺灣板橋地方法院民事裁定            99年度家聲字第334 號
聲  請  人  丁○○
            丙○○
上  二  人
法定代理人  甲○○
關  係  人  乙○○
上列聲請人聲請變更子女姓氏事件，本院裁定如下：
    主    文
宣告丁○○、丙○○之姓氏變更從母姓為丁○○、丙○○。
聲請程序費用由聲請人負擔。
    理    由
一、按有下列各款情形之一，法院得依父母之一方或子女得請求
    ，為子女之利益，法院宣告變更子女之姓氏為父姓或母姓：
    （一）父母離婚者。（二）父母之一方或雙方死亡者。（三
    ）父母之一方或雙方生死不明滿三年者。（四）父母之一方
    曾有或現有未盡扶養義務滿二年者，民國99年5 月19日修正
    公佈，同年月21日生效之民法第1059條第5 項有明文規定。
二、本件聲請意旨略以：聲請人之母甲○○與關係人乙○○前係
    夫妻，育有未成年子女即聲請人丁○○、丙○○，嗣聲請人
    之母甲○○與關係人乙○○於民國97年10月27日經法院判決
    離婚，並裁判未成年子女丁○○、丙○○之監護權由其母甲○○擔任。惟聲請人之父母離婚前，關係人乙○○從未盡扶
    養聲請人之責，亦未曾以電話或書信之方式關心聲請人，致
    聲請人與父系家族關係疏離，因此，聲請人對現有之「○」
    姓甚感困擾，且聲請人之母已再婚，一家三姓氏，恐對聲請
    人造成影響，為聲請人之利益，爰依法請求准予變更聲請人
    丁○○、丙○○之姓氏為母姓「○」姓等語。
三、經查，聲請人所主張之上開事實，業據提出戶籍謄本2 件為
    證，並經聲請人之法定代理人甲○○到庭陳稱：「我們從離
    婚訴訟開始，我們地址、電話都沒有變動，他就從未聯絡過
    ，也未曾付過小孩扶養費，也未曾來看小孩，我現在又再婚
    ，我現在跟小孩住在大陸，我現在的先生在台灣，不能過去
    ，因為他是職業軍人，我跟現在的先生沒有生小孩。在訴訟
    離婚時，小孩都有提過要改姓，只是當時沒有做而已」等語
    （參見本院99年8 月16日非訟事件筆錄）。另關係人經本院
    通知應到庭審理，卻無正當理由而未到庭，致本院無從徵詢
    關係人之意見。又查，姓氏屬姓名權而為人格權之一部分，
    具有社會人格之可辨識性，除與身分安定及交易安全有關外
    ，尚有家族制度之表徵，因此始賦予父母選擇權，惟因應情
    勢變更，倘變更子女姓氏有利於未成年子女時，為子女之利
    益，父母之一方或子女自得請求法院宣告變更子女之姓氏為
    父姓或母姓。職此，本院審酌上情，認關係人因甚少探視或
    關心聲請人，而聲請人自幼均由其母照顧，與父親家族失去
    一般社會生活聯結，而聲請人之母現已再婚，一家三姓氏，
    恐造成聲請人就學及生活上之困擾，為聲請人之利益，聲請
    人聲請變更從母姓，經核並無不合，本件聲請為有理由，依
    法應予准許，爰裁定如主文所示。
四、依非訟事件法第21條第2 項、民事訴訟法第78條裁定如主文
    。
中    華    民    國    99    年    8     月    20    日
                  家事法庭  法  官  劉大衛
以上正本係照原本作成
如對本裁定抗告須於裁定送達後10日內向本院提出抗告狀
中    華    民    國    99    年    8     月    20    日
                            書記官  高玉彬

司法院資訊處製作；財團法人民間司法改革基金會備份。
